臺灣嘉義地方法院民事裁定
111年度家調裁字第21號
聲  請  人  方聖源  



非訟代理人  陳中為律師(法扶律師)
相  對  人  方文成  

            方峙翔  

上列當事人間請求給付扶養費事件，本院裁定如下：
    主    文
聲請駁回。
聲請程序費用由聲請人負擔。
    理    由
一、本件聲請意旨略以：聲請人係相對人2人之父親，相對人2人
    依法係聲請人之扶養義務人，聲請人已年屆62歲，領有重度
    身心障礙證明，近期於民國110年7月20日又因急性缺血性腦
    中風導致行動不便，無法從事勞動而無工作收入，僅靠每月
    領取身心障礙生活補助新臺幣（下同）5,000元及勞保老年
    年金給付約4,600元維生，因聲請人名下無任何財產，每月
    仍須支付房屋租金2,400元及醫療費用，生活相當困難，顯
    有無法以自己財產維持生活之情形；而相對人2人既有扶養
    聲請人之義務，且屬青壯年亦有工作能力，爰請求相對人2
    人按月分擔聲請人之扶養費各5,000元等語。
二、相對人2人則以：聲請人雖為伊等父親，但於其等年幼時即
    未曾對伊等盡扶養義務，爰依法請求免除伊等對聲請人之扶
    養義務等語，作為抗辯。
三、當事人就不得處分之事項，其解決事件之意思已甚接近或對
    於原因事實之有無不爭執者，得合意聲請法院為裁定。法院
    為前項裁定前，應參酌調解委員之意見及家事調查官之報告
    ，依職權調查事實及必要之證據，並就調查結果使當事人或
    知悉之利害關係人有陳述意見之機會，家事事件法第33條第
    1項、第2項定有明文。本件聲請人聲請給付扶養費事件，相
    對人2人抗辯應予免除其扶養義務，雖屬當事人不得處分之
    事項，但就聲請人主張及相對人抗辯部分之主要事由，為兩
    造到庭所不爭執，且就解決本事件之意思接近及主要事實不
    爭執，並經兩造合意聲請本院為裁定（見民國111年3月21日
    合意聲請裁定狀），本院依前述規定為裁定，先為說明。
四、次按直系血親相互間，互負扶養之義務，民法第1114條第 1
    款固有明文。惟按受扶養權利者有下列情形之一，由負扶養
    義務者負擔扶養義務顯失公平，負扶養義務者得請求法院減
    輕其扶養義務：㈠負扶養義務者、其配偶或直系血親故意為
    虐待、重大侮辱或其他身體、精神上之不法侵害行為；㈡對
    負扶養義務者無正當理由未盡扶養義務。受扶養權利者對負
    扶養義務者有前項各款行為之一，且情節重大者，法院得免
    除其扶養義務，民法第1118條之1第1、 2項則定有明文。查
    聲請人為相對人2人之父親，有戶籍謄本在卷可憑；又兩造
    對於聲請人自相對人2人年幼時即未盡扶養照顧之責等情，
    均不爭執，則依前開規定，聲請人無正當理由未曾對相對人
    2人盡扶養義務，顯已對相對人2人造成心理上之重大影響，
    足認情節確屬重大，相對人2人主張免除其等對聲請人之扶
    養義務，於法並無不合，是本件聲請人請求給付扶養費為無
    理由，應予駁回。
五、爰裁定如主文。 

中　　華　　民　　國　　111 　年　　3 　　月　　23　　日
                    家事法庭  法  官  黃仁勇
以上正本證明與原本無異。
如不服本裁定，應於收受送達後十日內向本院提出抗告狀。   
中　　華　　民　　國　　111 　年　　3 　　月　　23　　日
                              書記官  黃郁萍